【裁判字號】    97,基簡,236
【裁判日期】    970523
【裁判案由】    損害賠償
【裁判全文】
臺灣基隆地方法院民事判決            97年度基簡字第236號
原      告  乙○○
被      告  甲○○
上列當事人間因損害賠償事件，本院於民國97年5月13日言詞辯
論終結，判決如下：
    主  文
被告應給付原告新臺幣玖萬捌仟柒佰玖拾玖元，及自民國九十七
年三月十一日起至清償日止，按年息百分之五計算之利息。
原告其餘之訴駁回。
訴訟費用新臺幣玖仟柒佰捌拾捌元由被告負擔六分之五，原告負
擔六分之一。
本判決原告勝訴部分得假執行。
原告其餘假執行之聲請駁回。
    事實及理由
一、本件被告經合法通知，未於言詞辯論期日到場，核無民事訴
    訟法第386條所列各款情形，爰依原告之聲請，由其一造辯
    論而為判決。
二、原告主張：被告於民國96年12月4日16時40分許，在基隆市
    七堵區○○路華納建築工地與老闆、同事一起喝米酒2瓶後
    ，於同日17時20分許，騎乘車牌號碼K7C-856號重型機車，
    沿基隆市七堵區○○○路往八堵方向行駛，欲返回瑞芳鎮住
    處，旋於同日17時40分許，途經基隆市七堵區○○○路85
    號前，在內側車道上不慎撞及同方向在前由原告所騎乘之車
    牌號碼AG2-132號重型機車，使原告駕車倒地，致原告受有
    左肱骨頸骨折、左臉部及下肢多處挫、擦傷之傷害。被告公
    共危險行為，刑事部份業經臺灣基隆地方法院檢察署檢察官
    聲請簡易判決，本院刑事判決公共危險處刑在案。而原告因
    本件被告危險駕駛致原告受傷所受之損害，計有(1)醫療費用
    損失部分：新臺幣（下同）7,838元；(2)工作收入損失部分
    ：原告在早餐店任職，每日薪資500元，因被告之傷害自96
    年12月4日事故發生之日起共計有3個月未能工作，共計損失
    45,000元；(3)精神慰撫金部分：被告酒醉後危險駕駛致原告
    受有上揭傷害，心理遭受驚嚇，心靈亦受創，故請求非財產
    上損害金額60,000元；(4)機車修理費部分：修復機車共計支
    出6,950元。為此爰依民法第184條第1項、第193條第1項、
    第195條第1項等侵權行為之法則，提起本訴請求被告賠償損
    害等語。並聲明：（一）被告應給付原告119,788元，並自
    起訴狀繕本送達翌日起至清償日止，按年息百分之五計算之
    利息；（二）願供擔保，請准宣告假執行。被告則未於言詞
    辯論期日到場，亦未提出書狀作何聲明或陳述。
三、原告主張被告於前揭時、地違規酒後危險駕駛撞及原告，致
    原告受有左肱骨頸骨折、左臉部及下肢多處挫、擦傷之傷害
    及機車受損等情，業據原告提出醫院收據12張、診斷證明書
    2份、機車維修估價單1份、道路交通事故當事人登記聯單1
    份、行照1份、聲明書1份等資料附卷可證，並經本院依職權
    調閱臺灣基隆地方法院檢察署96年度偵字第6152號偵查卷宗
    及本院96年度基交簡字第7號刑事卷宗等資料查核屬實，堪
    信原告此部分之主張為真正。
四、按因故意或過失，不法侵害他人之權利者，負損害賠償責任
    ；又汽車、機車或其他非依軌道之動力車輛，在使用中加損
    害於他人者，駕駛人應賠償因此所生之損害；又不法侵害他
    人之身體或健康者，對於被害人因此喪失或減少勞動能力或
    增加生活上之需要時，應負損害賠償責任；不法侵害他人之
    身體、健康者，被害人雖非財產上之損害，亦得請求賠償相
    當之金額；民法第184條第1項前段、第191條之2前段、第18
    5條第1項前段、第193條第1項、第195條第1項分別定有明文
    。本件被告因前揭危險駕駛之行為，致原告受有上述傷害，
    被告之危險駕駛行為與原告之損害間，顯有相當因果關係，
    原告等自得依前揭規定請求被告負損害賠償之責，則本件應
    審究者應在於損害賠償之金額。茲就原告請求被告賠償之金
    額，是否應予准許，分述如下：
（一）醫療費用損失部分：
      原告請求被告給付因上開車禍事故就醫而支出之醫療費用
      7,838元，業據原告提出醫療費用收據為證，應予准許。
（二）工作收入損失部分：
      原告主張在其二姐早餐店幫忙，每日收益約500元，因被
      告之傷害自96年12月4日事故發生之日起共計有3個月未能
      上工，共計損失45,000元。經查，原告主張在其二姐早餐
      店幫傭，業據其提出聲明書1份，而在餐飲店任職日薪500
      元亦未逾越一般合理行情，應可以茲為計算基準；又依原
      告提出之診斷證明書等記載情形，並未能證明其3個月無
      法工作，原告亦無法提出其他證據證明其3個月無法工作
      ，惟經法院衡酌診斷證明書上所載原告所受之骨折等傷勢
      、接受石膏固定等治療復健方式及原告是從事餐飲店幫傭
      等勞力型工作型態，並依民事訴訟法第222條第2項之規定
      ，是酌定被告受此傷勢應有2個月喪失工作能力，即被告
      前揭行為造成原告工作能力喪失之工作收入損失應為
      30,000元（即日薪500元×60天＝30,000元），故原告請
      求工作收入損失之賠償於30,000元之範圍內，為有理由，
      逾此部分，則不應准許。
（三）精神慰撫金部分：
      按慰藉金之多寡，應斟酌雙方之身分、地位、資力與加害
      之程度及其他各種情形核定相當之數額。其金額是否相當
      ，自應依實際加害情形與被害人所受之痛苦及雙方之身分
      、地位、經濟狀況等關係決定之，有最高法院85年度臺上
      字第460號判決可資參照。查原告因被告之侵權行為而致
      受有上開傷害，該骨折部分需石膏固定治療且月餘無法工
      作，肉體、精神上受有極大痛苦，本院審酌原告所受傷害
      之程度、治療及復健期間、被告酒醉駕車之重大違規駕車
      行為、雙方之身分、社會地位、智識水準等，認原告請求
      給付慰撫金60,000元部分，尚稱有據。
（四）機車修理費部分：
      原告主張其騎乘之上開機車因本件車禍經訴外人得勝機車
      行估價，修復費用為6,950元，並提出該機車行之估價單
      、行車駕照各1份為證，應堪採信。而觀之該估價單，原
      告機車修理所支出之費用皆係更換新零件，復依該機車之
      行車執照，系爭機車於94年2月出廠，領照日期為94年4月
      15日，有行車執照影本附卷可憑，是系爭機車自領照使用
      之時起，至96年12月4日本件車禍發生之時止，依營利事
      業所得稅查核準則第95條第6款規定：「固定資產提列折
      舊採用定率遞減法者，以一年為計算單位，其使用期間未
      滿一年者，按實際使用之月數相當於全年之比例計算之，
      不滿一月者，以月計」之方法計算結果，使用之時間應以
      2年8月計，其機車及附加零件已有折舊，應將折舊部分予
      以扣除。本院依行政院所頒固定資產耐用年數表及固定資
      產折舊率之規定，機車之耐用年數為3年，依定率遞減法
      每年折舊千分之536，則原告請求之修理機車費用為6,950
      元，依上開標準計算折舊額（元以下四捨五入）：第一年
      折舊額＝6,950元X0.536 ＝3,725元、第二年折舊額＝
      (6,950元-3,725元)X0.536 ＝1,729元、第三年折舊額＝
      (6,950元-3,725元-1,729元)X0.536X8/12 ＝535元，扣除
      折舊額5,989元（3,725元＋1,729元＋535元=5,989元）後
      ，所得請求之機車受損零件更換費用為961元 (6,950元－
      5,989元＝961元)，則原告請求被告賠償機車修理費用961
      元，為有理由，逾此數額之請求，即屬無據。
五、綜上所述，原告本於侵權行為法律關係請求被告賠償98,799
    元（即醫療費用損失7,838元＋工作收入損失部分30,000元
    ＋精神慰撫金60,000元＋機車修理費961元＝98,799元），
    及自起訴狀繕本送達翌日即97年3月11日起至清償日止，按
    年息百分之五計算之利息，為有理由，應予准許，逾此範圍
    請求，為無理由，不應准許。
六、本件原告勝訴部分，係適用簡易程序為被告敗訴之判決，依
    據民事訴訟法第389條第第1項第3款，依職權宣告假執行；
    至原告敗訴部分，其假執行之聲請，已失所附麗，併予駁回
    。
七、據上論結，原告之訴為一部有理由，一部無理由，依民事訴
    訟法第385條第1項前段、第79條、第87條、第389條第1項第
    3 款，判決如主文。
中    華    民    國    97    年    5     月    23    日
                  基隆簡易庭法  官  王翠芬
以上正本係照原本作成。
對於本件判決如有不服，應於收受送達後20日內向本院提出上訴
書狀，上訴於本院合議庭，並按他造當事人之人數附具繕本。
中    華    民    國    97    年    5     月    23    日
                            書記官  林建清


司法院資訊處製作；財團法人民間司法改革基金會備份。
